臺灣高雄地方法院刑事判決　　　　　　　99年度易字第2048號
公　訴　人　臺灣高雄地方法院檢察署檢察官
被　　　告　曹路明
　　　　　　潘明華
上列被告因詐欺案件，經檢察官提起公訴（99年度偵字第21559
號），本院判決如下：
    主  文
曹路明幫助犯詐欺取財罪，處拘役貳拾日，如易科罰金，以新臺
幣壹仟元折算壹日；減為拘役壹拾日，如易科罰金，以新臺幣壹
仟元折算壹日。
潘明華無罪。
    事  實
一、曹路明明知目前國內社會上層出不窮之不法份子為掩飾渠等
    不法行徑，避免執法人員追訴處罰，經常利用他人申辦之手
    機門號從事犯罪聯繫使用，以避免執法人員追查渠等真實身
    份，因此，在客觀上可以預見一般取得他人手機門號使用之
    行徑，常與犯罪所需有密切關連。然其竟基於縱有人持其所
    申辦之手機門號作為詐欺之犯罪工具，亦不違反其本意之幫
    助詐欺取財犯意，於民國96年1 月19日，在高雄縣鳳山市○
    ○路91號威寶電信股份有限公司 (下稱威寶公司)鳳山中山
    特約服務中心前，將其申辦之行動電話門號0000000000號
    SIM 卡，交予姓名年籍不詳之成年男子及其所屬詐欺集團成
    員使用。嗣該詐欺集團成員取得該門號SIM卡後，即共同基
    於為自己不法所之犯意聯絡，於96年2月6日17時許，以該門
    號撥打電話向吳奕嫻佯稱：網路拍賣交易需至提款機取消約
    定帳戶云云，致吳奕嫻信以為真，於同日18時48分許，至臺
    中市○○路郵局，依指示操作自動櫃員機而轉帳匯款新臺幣
    ( 下同)25,678 元至沈莘銹( 原名沈怡君，另案偵辦) 華南
    商業銀行彰化分行帳號000000000000號帳戶。嗣因吳奕嫻察
    覺有異，始報警循線查獲上情。
二、案經吳奕嫻訴由高雄市政府警察局楠梓分局報請臺灣高雄地
    方法院檢察署檢察官偵查起訴。
    理  由
一、程序部分：
（一）被告以外之人於審判外之言詞或書面陳述，除法律有規定
      者外，不得作為證據；被告以外之人於審判外之陳述，雖
      不符刑事訴訟法第159 條之1 至之4 之規定，然經當事人
      於審判程序同意作為證據，法院審酌該言詞陳述或書面陳
      述作成時之情況，認為適當者，亦得為證據；刑事訴訟法
      第159 條第1 項、第159 條之5 第1 項分別定有明文。本
      判決認定事實所引用之證據資料，均非公務員違背法定程
      序所取得，檢察官及被告曹路明、潘明華於本院均同意作
      為認定事實之證據，且審酌各該證人或書面陳述作成時之
      情況，並無違法不當或證明力明顯過低之瑕疵，認為以之
      作為證據為適當，均得作為證據。
（二）被告曹路明於民國96年1 月初，在高雄市○○區○○路與
      七賢路口統一超商前，交付其大眾銀行帳戶予詐欺集團成
      員，使該詐欺集團得以詐騙被害人匯款至該帳戶，所涉犯
      幫助詐欺罪，經臺灣高雄地方法院檢察署檢察官提起公訴
      ，本院以96年度簡字第3855號判決有期徒刑4 月確定，惟
      本件被告係於96年1 月19日，在高雄縣鳳山市○○路91號
      威寶電信交付所申辦門號予詐欺集團成員，顯然與前案交
      付帳戶之地點、時間不同，而與前案非屬同一案件，本院
      自得為實體審理，附此敘明。
二、前揭被告曹路明提供其門號SIM 卡予詐騙集團使用，取得該
    門號之詐騙集團曾加以利用而供向吳奕嫻詐欺取財聯繫使用
    之事實，業經被告曹路明於本院審理中坦承不諱，核與被害
    人吳奕嫻於警詢陳述遭人詐騙經過情形，互相符合。復有威
    寶公司函覆門號0000000000號申請書及通聯調閱查詢單各1
    份附卷可稽，足認被告曹路明之自白，應與事實相符，自得
    為認定犯罪之依據。按手機門號通常為專供個人隨身攜帶使
    用之通訊工具，專屬性甚高，衡諸常理，若非與本人有密切
    關係，不可能提供個人手機門號供他人使用，且手機門號申
    辦，並無特殊條件限制，一般人均得以自己名義申請使用，
    無需借用他人名義申辦門號使用，又參以坊間報章雜誌及其
    他新聞媒體，對於以不實網路購物廣告行騙或其他類似手法
    之不法犯罪集團，經常利用大量收購之他人門號，以隱匿其
    等詐欺取財犯罪之不法行徑，規避執法人員之查緝，並掩飾
    自己真實身分，類此在社會上層出不窮之案件，亦多所報導
    及再三披露，則依一般人之社會生活經驗，苟見他人不自己
    申請門號而蒐集不特定人之門號使用，衡情應可預見收集之
    門號乃係被利用為犯罪有關之工具，被告曹路明係在可預見
    其將門號提供不相識之人使用，可能會幫助犯罪集團作為從
    事犯罪使用之情況下，仍基於幫助詐欺之不確定故意提供該
    門號予他人使用至明，本件事證明確，被告曹路明犯行堪以
    認定，應依法論科。
三、核被告曹路明提供門號供他人使用，致他人得以使用該門號
    聯繫被害人吳奕嫻，並向其詐取財物之犯行，所為係犯刑法
    第30條第1 項前段、第339 條第1 項之幫助詐欺取財罪。又
    被告曹路明並未實際參與詐欺犯行，所犯情節較正犯輕微，
    爰依刑法第30條第2 項規定，減輕其刑。爰審酌被告曹路明
    可預見提供門號供不相識之人使用，有可能供他人犯罪使用
    ，仍提供申設之門號予他人使用，不僅造成執法機關不易查
    緝犯罪行為人，助長犯罪風氣，更造成被害人求償上之困難
    ，惟念及其犯後坦承犯行，並於本院審理時主動表示願意賠
    償被害人損害，並於100 年1 月26日匯款25,678元至被害人
    吳奕嫻提供之臺灣銀行帳戶，有本院聯繫被害人願意提供帳
    號供被告曹路明匯款之電話紀錄及被告曹路明匯款之憑條各
    1 紙在卷可憑，犯罪所生損害已稍有減輕，亦足認被告已有
    悔意等一切情狀，爰量處拘役20日，並諭知以新臺幣1,000
    元折算1 日之易科罰金折算標準，以資懲儆。又被告所犯之
    幫助詐欺罪，犯罪時間在中華民國96年4 月24日以前，且雖
    屬中華民國96年罪犯減刑條例第3 條所列不予減刑之罪，但
    其宣告刑未逾有期徒刑1 年6 月，仍合於減刑條件，應同時
    諭知其宣告刑及減得之刑，暨易科罰金之折算標準。
四、公訴意旨另以：被告潘明華明知目前國內社會上層出不窮之
    不法份子為掩飾渠等不法行徑，避免執法人員追訴處罰，經
    常利用他人申辦之金融帳戶供犯罪使用，以避免執法人員追
    查渠等真實身份，因此，在客觀上可以預見一般取得他人金
    融帳戶使用之行徑，常與犯罪所需有密切關連。然其竟基於
    縱有人持其所申辦之金融帳戶作為詐欺之犯罪工具，亦不違
    反其本意之幫助詐欺取財犯意，於民國96年2 月6 日，在不
    詳地點，將其申辦大眾商業銀行右昌分行帳號000000000000
    號帳戶( 下稱系爭帳戶) 之存摺、印章、提款卡及密碼，交
    予姓名年籍不詳之成年男子及其所屬詐欺集團成員使用。嗣
    該詐欺集團成員取得系爭帳戶後，即共同基於為自己不法所
    之犯意聯絡，於96年2 月6 日17時許，以該門號撥打電話向
    吳奕嫻佯稱：網路拍賣交易需至提款機取消約定帳戶云云，
    致吳奕嫻信以為真，於同日18時48分許，至臺中市○○路郵
    局，依指示操作自動櫃員機而轉帳匯款25,678元至沈莘銹華
    南銀行帳戶，該筆款項其中9,500 元旋轉帳匯款至被告潘明
    華系爭帳戶後，遭提領一空，因認被告潘明華涉犯刑法第30
    條第1 項、第339 條第1 項之幫助詐欺取財罪。並以被害人
    吳奕嫻警詢證述、沈莘銹華南銀行帳戶交易明表、系爭帳戶
    交易明細表各1 紙，為其主要論據。訊據被告潘明華辯稱：
    我將系爭帳戶放在機車菜籃裡而遺失云云，經查：
  １、被害人吳奕嫻遭詐騙集團詐騙，匯款25,678元至沈莘銹華
      南銀行帳戶，該筆款項其中9,500 元旋轉帳匯款至被告潘
      明華系爭帳戶後，遭提領一空之事實，業經被害人吳奕嫻
      警詢陳述遭人詐騙經過綦詳，復有沈莘銹華南銀行帳戶交
      易明表、被告潘明華系爭帳戶交易明細表各1 紙在卷可憑
      ，堪認屬實。
  ２、被告潘明華雖辯稱：系爭帳戶放在機車菜籃裡而遺失云云
      ，惟本件被害人吳奕嫻遭詐騙匯款至沈莘銹華南銀行帳戶
      ，其中9,500 元旋轉帳匯款至被告系爭帳戶後，旋即遭提
      領一空之事實，有沈莘銹華南銀行帳戶交易明表、被告潘
      明華系爭帳戶交易明細表各1 紙在卷可憑，設若系爭帳戶
      存摺及提款卡果真遺失，則拾得該存摺及提款卡之人，如
      何在不知密碼情形之下，持提款卡提領系爭帳戶內款項；
      又自犯罪行為人角度審酌，渠等應係已確信被告潘明華不
      會將系爭帳戶掛失止付之情形下，始會放心使用係爭帳戶
      提款、轉帳，是詐欺集團成員應係取得被告潘明華同意使
      用該帳戶，並經被告潘明華告知系爭帳戶提款卡密碼之事
      實，已堪認定，被告潘明華辯稱系爭帳戶之存簿、提款卡
      遺失云云，委無足取。
  ３、雖被告潘明華有交付系爭帳戶供他人使用之事實，惟被害
      人吳奕嫻遭詐騙後，於同日18時48分許，至臺中市○○路
      郵局，依指示操作自動櫃員機而轉帳匯款25,678元至沈莘
      銹華南銀行帳戶後，此時詐欺取財之犯罪行為已經既遂終
      了，縱使詐欺集團成員於詐騙被害人吳奕嫻之犯罪行為既
      遂終了後，再將詐騙所得其中部分款項，匯款至被告潘明
      華系爭帳戶，如此已難謂被告潘明華所提供之系爭帳戶，
      對詐騙集團成員詐騙被害人吳奕嫻財物之過程中有何助益
      可言。既然被告潘明華系爭帳戶供詐騙集團成員使用時，
      詐騙被害人吳奕嫻犯行業已既遂終了，顯然系爭帳戶已不
      可能對已經既遂終了之犯罪行為，有何幫助之效用，顯與
      刑法第30條所謂「幫助他人實行犯罪行為」之幫助犯構成
      要件不相符合，自難以幫助詐欺取財罪相繩。
  ４、綜上，被告潘明華辯稱系爭帳戶遺失云云，雖不足為採，
      惟被告潘明華交付系爭帳戶供他人使用，客觀上既未在詐
      騙被害人吳奕嫻財物之過程中，有所助益，自不足以認定
      被告潘明華成立幫助詐欺取財犯行，自應為被告無罪之諭
      知。至被告潘明華系爭帳戶其他匯入之款項，是否為其他
      詐欺取財之被害人所匯款項，而另涉幫助詐欺取財罪，應
      由檢察官另行偵查，附此敘明。
據上論斷，應依刑事訴訟法第299條第1項前段、第301條第1項，
刑法第339條第1項、第30條第1項前段、第2項、第41條第1項前
段，刑法施行法第1條之1第1項、第2項前段，中華民國九十六年
罪犯減刑條例第2條第1項第3款、第4條、第7條，判決如主文。
本案經檢察官曾財和到庭執行職務。
中    華    民    國   100    年    2     月    1    日
                  刑事第八庭    審判長法  官 王伯文
                                      法  官 林俊寬
                                      法  官 陳俊宏
以上正本證明與原本無異。
如不服本判決應於收受判決後10日內向本院提出上訴書狀，並應
敘述具體理由。其未敘述上訴理由者，應於上訴期間屆滿後20日
內向本院補提理由書(均須按他造當事人之人數附繕本)「切勿逕
送上級法院」。
                                      書記官  胡美儀
中    華    民    國   100    年    2     月    1    日
附錄本件判決論罪科刑法條：
中華民國刑法第339條第1項
意圖為自己或第三人不法之所有，以詐術使人將本人或第三人之
物交付者，處 5 年以下有期徒刑、拘役或科或併科 1 千元以下
罰金。